【裁判字號】    95,訴,189
【裁判日期】    950614
【裁判案由】    違反槍砲彈藥刀械管制條例
【裁判全文】
臺灣雲林地方法院刑事判決               95年度訴字第189號
公  訴  人  臺灣雲林地方法院檢察署檢察官
被      告  甲○○
                    （現另案於臺灣雲林監獄執行中）
            乙○○
                    （現另案於臺灣雲林第二監獄執行中）
上二人共同
指定辯護人  吳啟銘律師
上列被告等因違反槍砲彈藥刀械管制條例案件，經檢察官提起公
訴（94年度偵字第4674號），本院判決如下：
    主  文
甲○○共同未經許可，持有可發射子彈具有殺傷力之改造手槍，
處有期徒刑年陸月，併科罰金新臺幣伍萬元，罰金如易服勞役
，以銀元佰元即新台幣玖佰元折算壹日。扣案之改造手槍壹支
（槍枝管制編號0000000000號，含彈匣壹個）、土造子彈陸顆均
沒收。
乙○○共同未經許可，持有可發射子彈具有殺傷力之改造手槍，
累犯，處有期徒刑年貳月，併科罰金新臺幣萬元，罰金如易
服勞役，以銀元佰元即新台幣玖佰元折算壹日。扣案之改造手
槍壹支（槍枝管制編號0000000000號，含彈匣壹個）、土造子彈
陸顆均沒收。
    事  實
一、乙○○前於民國92年間，因偽造文書案件，經臺灣高等法院
    臺南分院判處有期徒刑4 月確定，並於94年1 月19日縮刑期
    滿執行完畢。
二、甲○○、乙○○明知可發射子彈具有殺傷力之改造手槍及具
    殺傷力之子彈均屬槍砲彈藥刀械管制條例所列管之物品，非
    經主管機關之許可，不得持有。詎甲○○竟基於持有具殺傷
    力改造手槍及改造子彈之犯意，於94年7 月間某日，在高雄
    市某處，向姓名年籍不詳綽號「黑人」之成年男子，以新台
    幣60,000元之代價，購得具有殺傷力之仿BERETTA 廠M9型半
    自動手槍製造之槍枝換裝土造金屬槍管而成之改造手槍1 支
    （槍枝管制編號0000000000號，含彈匣1 個）及土造子彈10
    顆（直徑約9 毫米者8 顆，直徑約8 毫米者2 顆，各採2 顆
    試射，即試射擊發4 顆，驗餘6 顆）而未經許可非法持有之
    。乙○○則於同年9 月下旬知悉上情。嗣於同年10月26日下
    午某時，甲○○攜同放有上開手槍及其中子彈5 顆之某黑色
    提袋，並將其餘5 顆子彈放置在車號GK-2646 號自小客車右
    前座後方皮套置物袋中，而駕駛該車至雲林縣林內鄉○○村
    ○○路51號乙○○住處與乙○○會合。迨於同日晚間某時，
    甲○○駕駛該車搭載乙○○欲前往虎尾鎮某處，並將內裝有
    手槍1 枝及子彈5 顆之上揭黑色提袋，放置在乙○○座位即
    右前座下方腳踏墊。至同日晚間8 時許，2 人行經虎尾鎮○
    ○路某處，甲○○因未繫安全帶而為警發現攔查，惟因2 人
    遭通緝，甲○○為免遭警緝獲，竟未停車受檢反而開車往斗
    南鎮方向逃逸，直至同日晚間8 時50分許，於行經斗南鎮○
    ○路某處時因撞及牆角始停下，甲○○隨即告知乙○○攜帶
    該黑色提袋下車逃逸，乙○○明知該黑色提袋內裝有手槍及
    子彈，竟仍基於共同持有槍枝及子彈之行為分擔，於下車逃
    逸時，協助甲○○攜走該黑色提袋，而未經許可持有該槍枝
    及子彈，並於逃入斗南鎮○○路40號廚房時，將該黑色提袋
    丟置在該處之洗衣機中以避免為警查扣。惟甲○○、乙○○
    旋即經警分別捕獲，員警並自上開洗衣機內扣得前揭手槍1
    支及子彈5 顆，復於甲○○所駕駛之自小客車右前座後方皮
    套置物袋內扣得其餘子彈5 顆，始悉上情。
三、案經雲林縣警察局報告臺灣雲林地方法院檢察署檢察官偵查
    起訴。
    理  由
壹、證據能力部分
    被告甲○○、乙○○對於檢察官所提出之證據，除(1)被告甲
    ○○就共同被告乙○○之警詢筆錄及(2)被告乙○○就共同被
    告甲○○之警詢筆錄不同意引為證據使用，並經檢察官就上
    開(1)、(2)部分捨棄，不引為證據使用外，其餘證據均無意見
    ，均同意引為證據使用。
貳、實體部分
一、上揭持有槍枝、子彈之事實，業據被告甲○○、乙○○坦承
    不諱，並有照片20張（警卷第12頁至第21頁）及扣案之改造
    手槍1 支（槍枝管制編號0000000000號，含彈匣1 個）、土
    造子彈10顆（驗餘6 顆）等可資佐證，堪認被告甲○○、乙
    ○○之自白與事實相符，堪以採信。又扣案之改造手槍及子
    彈，經送請內政部警政署刑事警察局鑑定結果認：改造90手
    槍1 支（槍枝管制編號0000000000）認係由仿BERETTA 廠M9
    型半自動手槍製造之槍枝換裝土造金屬槍管而成之改造手槍
    ，機械性能良好，可供擊發適用子彈使用，認具殺傷力。子
    彈10顆，均認係土造子彈，認具殺傷力，有該局94年12月7
    日刑鑑字第0940168296號槍彈鑑定書（偵卷第30頁至第33頁
    ）1 份在卷可證，足認該改造槍枝及子彈均具有殺傷力。被
    告乙○○雖辯稱：伊只是幫助犯，不是正犯云云，然按刑法
    關於正犯、從犯之區別，係以其主觀之犯意及客觀之犯行為
    標準，凡以自己犯罪之意思而參與犯罪，無論其所參與者是
    否犯罪構成要件之行為，皆為正犯，其以幫助他人犯罪之意
    思而參與犯罪，其所參與者，苟係犯罪構成要件之行為，亦
    為正犯，必以幫助他人犯罪之意思而參與犯罪，其所參與者
    又為犯罪構成要件以外之行為，始為從犯 (最高法院25年上
    字第2253號判例要旨參照），被告乙○○主觀上縱係以幫助
    他人犯罪之意思而持有槍枝及子彈，惟其所參與者既係持有
    槍枝及子彈之犯罪構成要件行為，揆諸前揭說明，自應以正
    犯論。是其所辯，委無足採。本件事證明確，被告甲○○、
    乙○○犯行，堪以認定。
二、核被告甲○○、乙○○所為，均係違反槍砲彈藥刀械管制條
    例第8 條第4 項及第12條第4 項之罪。被告乙○○雖以幫助
    犯意為之，但已參與犯罪構成要件之行為，應與被告甲○○
    以共同正犯論。起訴意旨原認被告乙○○係屬幫助犯，然本
    院認被告乙○○應為正犯，已如前述，此並經公訴人當庭更
    正被告乙○○為正犯，併此敘明。被告甲○○、乙○○以一
    行為觸犯未經許可持有具殺傷力之改造手槍罪及未經許可持
    有子彈罪2 罪名，均為想像競合犯，依刑法第55條前段之規
    定，應從較重之未經許可持有具殺傷力之改造手槍罪處斷。
    又被告乙○○前於92年間，因偽造文書案件，經臺灣高等法
    院臺南分院判處有期徒刑4 月確定，並於94年1 月19日縮刑
    期滿執行完畢，有臺灣高等法院被告前案紀錄表可稽，其於
    有期徒刑執行完畢，5 年內再犯本件有期徒刑以上之罪，屬
    累犯，應依法加重其刑。爰審酌被告甲○○、乙○○持有改
    造手槍及子彈，屬於高度危險物品，非經主管機關許可不得
    擅自持有，其等無故持有上開槍彈，未繳交治安機關，造成
    社會潛在危險，暨槍枝及子彈係被告甲○○所有，被告乙○
    ○僅係為逃避警察之追緝而臨時持有之，及被告2 人犯後坦
    承犯行等一切情狀，分別量處如主文所示之刑，並諭知所處
    併科罰金，如易服勞役之折算標準。扣案之改造手槍1 支（
    槍枝管制編號0000000000號，含彈匣1 個）及子彈6 顆（原
    扣案10顆，其中直徑約9 毫米者8 顆，直徑約8 毫米者2顆
    ，各採2 顆試射，即試射擊發4 顆，驗餘6 顆），均係槍砲
    彈藥刀械管制條例所列管之物品，屬於違禁物，爰依刑法第
    38條第1 項第1 款規定，併予宣告沒收。至其中子彈4 顆，
    已因鑑驗試射失其效用，爰不予宣告沒收。
據上論斷，應依刑事訴訟法第299 條第1 項前段，槍砲彈藥刀械
管制條例第8 條第4 項、第12條第4 項，刑法第11條前段、第28
條、第55條、第47條、第42條第2 項、第38條第1 項第1 款，罰
金罰鍰提高標準條例第2 條，現行法規所定貨幣單位折算新臺幣
條例第2 條，判決如主文。
本案經檢察官賴政安到庭執行職務
中    華    民    國    95    年    6     月    14    日
                  刑事第六庭  審判長法  官  趙家光
                                    法  官  林俊良
                                    法  官  蔡世芳
以上正本證明與原本無異。
如不服本判決，應於判決送達後10日內，向本院提出上訴狀。（
須附繕本）
                                    書記官  葉政
中    華    民    國    95    年    6     月    15    日
附錄本案論罪科刑條文：
槍砲彈藥刀械管制條例第8條第4項
未經許可，持有、寄藏或意圖販賣而陳列第 1 項所列槍枝者，處
 3 年以上10年以下有期徒刑，併科新臺幣700 萬元以下罰金。
槍砲彈藥刀械管制條例第12條第4項
未經許可，持有、寄藏或意圖販賣而陳列子彈者，處 5 年以下有
期徒刑，併科新台幣300 萬元以下罰金。


司法院資訊處製作；財團法人民間司法改革基金會備份。
